【裁判字號】    92,再易,63
【裁判日期】    921118
【裁判案由】    侵權行為損害賠償
【裁判全文】
臺灣高等法院臺中分院民事裁定  九十二年度再易字第六三號
      再審原告即再審聲請人  乙.
      再審被告即再審相對人  甲.
右當事人間請求侵權行為損害賠償事件，再審原告即再審聲請人對於中華民國八十一
年七月二十日本院八十年度訴字第七六號確定判決，提起再審之訴；並對於中華民國
九十二年八月二十九日本院九十二年度再易字第四七號確定裁定，聲請再審，本院裁
定如左：
      主      文
再審之訴及再審之聲請均駁回。
再審訴訟費用及聲請費用由再審原告即再審聲請人負擔。
      理      由
一、再審聲請意旨略以：依最高法院刑事第一庭（八十）台劍刑南字第二一０九四號
    函所示，證明刑民事受理本案有違背法令，原確定判決本案法官經受上級長官懲
    戒及處分後已發生變更動搖原確定判決，不當駁回本案歷次之聲請再審法官有違
    背法令在案，本案有民事訴訟法第四百九十六條第一項第一款至第十三款規定之
    再審事由，證據有存在本件原確定判決書內容，為知悉在後。又再審原告未對再
    審被告甲○○治眼病，再審被告無請求賠償之權利，鈞院九十二年度再易字第四
    七號裁定未察，原確定判決（即八十年度訴字第七六號判決）未經審酌再審被告
    甲○○所提出二十萬元事件，法官違背法令，涉犯刑法第一百二十二條所規定之
    罪名，本案八十一年度再字第四三號有依法定期間內續行聲請再審，未逾三十日
    期間，請求通知重新開庭審理，廢棄原判決及裁定云云。（詳如附件聲請准予再
    審狀、陳報新證據狀）
二、按再審之訴應於三十日之不變期間內提起；其期間自判決確定時起算，但再審之
    理由知悉在後者，自知悉時起算；再審之訴不合法者，法院應以裁定駁回之；又
    判決於上訴期間屆滿時確定；民事訴訟法第五百條第一項、第二項，第五百零二
    條第一項，第三百九十八條第一項前段分別定有明文。經查，本院八十年度訴字
    第七六號確定判決，經最高法院以八十一年度台上字第二六二○號裁定駁回上訴
    ，並於八十一年十一月二十四日送達再審原告，有送達證書可稽，則再審之不變
    期間自裁定送達之次日起算，扣除在途期間七日，已告屆滿。再審原告對上開確
    定判決提起八十一年度再字第四三號再審之訴時，雖未逾三十日之不變期間；惟
    上開再審之訴經判決駁回確定後，再審原告再對上開八十年度訴字第七六號確定
    判決，提起再審之訴時，其是否逾三十日之不變期間，仍應自最高法院八十一年
    度台上字第二六二○號裁定送達抗告人之次日即八十一年十一月二十四日起算，
    扣除在途期間七日後起算至再次提起再審之日。本件再審原告遲至九十二年十月
    三日始提起本件再審之訴，又無其他表明再審理由知悉在後之情形，是其提起本
    件再審之訴，顯已逾上開法定三十日不變期間，自不合法。次查本院八十年度訴
    字第七六號確定判決，於理由欄第五點詳敘：『雖被告（即再審原告）抗辯事發
    後已給付原告（即再審被告）十二萬元，原告同意放棄告訴權，雙方已同意和解
    ，原告再不得請求賠償云云。原告就曾收受被告所交付十二萬元之事實，並不否
    認，惟辯稱係被告暫付醫藥保證金，絕非和解性質，原告所舉證人陳茂榮，劉清
    東雖證稱被告給付原告十二萬元後原告已表示不願告訴，已達成和解云云，但陳
    茂榮係被告之胞侄，劉清東為被告之女婿，誼屬親人，所言不免偏袒被告一方，
    不足憑採。另證人何茂傳為計程車司機於雙方談判和解時在場，附合上開二人之
    證詞，但據當時為雙方協調之證人陳進發則證稱：「因為我是家長會會長，地方
    上一般事情需要協調的事常來找我，被告將原告眼睛醫傷的那天，也來找我替他
    們協調，因為造成傷害已經是事實，勸被告要拿出二十萬元作保證金，將來多退
    少補，不是賠償．．．沒有和解之事，證人何茂傳之證言不實在」云云，由上述
    證言足認兩造就本件之醫療傷害糾紛尚未成立和解。被告上述之抗辯，自無可成
    立。但被告所交付原告之十二萬元，應於其應付之賠償金額中予以扣除。』（見
    本院八十年度訴字第七六號確定判決第四頁）是再審原告主張原確定判決未經審
    酌再審被告甲○○所提出二十萬元事件云云，亦非可採。
三、次按提起再審之訴，應依民事訴訟法第五百零一條第一項第四款表明再審理由，
    及關於再審理由並遵守不變期間之證據，此為必須具備之程式。再按對於確定裁
    定聲請再審，依民事訴訟法第五百零七條準用同法第五百零一條第一項第四款規
    定，必須表明再審理由。所謂表明再審理由，必須指明確定裁定有如何合於法定
    再審事由之具體情事，始為相當，倘僅泛言有何條款之再審事由，無具體情事者
    ，仍難謂已合法表明再審事由，最高法院六十四年度台聲字第七六號著有判例可
    稽。既未合法表明再審事由，即為無再審之事由，性質上無庸命其補正（最高法
    院六十一年度台再字第一三七號判例參照）。查，再審聲請人提出之最高法院刑
    事第一庭函等二份文件，其內容僅敘明關於再審聲請人就其違反醫師法之刑事案
    件聲請再審，應由本院管轄；又觀之再審聲請人所提法務部檢察司書函、司法院
    刑事廳書函、民主進步黨中央黨部函及監察院函文等文件，其內容亦均在敘明法
    務部檢察司並無辦理具體訴訟案件之權責、司法院刑事庭為司法行政機關，不負
    責個案的審判，也不能影響法院裁判權的行使，及再審聲請人所涉違反醫師法案
    件，業經法院判決確定，除依刑事訴訟法規定向最後事實審法院聲請再審或向最
    高法院檢察署檢察總長聲請提起非常上訴外，原確定判決已無從變更等語，並無
    所稱本案歷次之聲請再審法官曾受上級懲戒及處分，已動搖原確定裁判之情事，
    至其泛指判決有民事訴訟法第四百九十六條第一項第一款至第十三款規定之再審
    事由，有違背法令乙節，並非具體表明究竟前開確定裁定，如何合於民事訴訟法
    第四百九十六條第一項所列各款情形之一之具體情形，足認再審聲請人並未合法
    表明再審理由，揆諸前揭說明，難認其對本院前開確定裁定聲請再審為合法。而
    再審聲請人前開所指各節，業經原確定裁定詳予論駁，並駁回其再審之聲請，茲
    再審聲請人復以同一理由，認原確定裁定有民事訴訟法第四百九十六條第一項各
    款情形之一，重行對於駁回再審聲請之確定裁定，更行聲請再審，揆諸民事訴訟
    法第四百九十八條之一及同法第五百零七條之規定，其本件聲請再審，亦於法不
    合，應予駁回。
據上論結，本件再審之訴及再審之聲請均為不合法，依民事訴訟法第五百零二條第一
項、第五百零七條、第九十五條、第七十八條，裁定如主文。
中      華      民      國    九十二    年     十一     月     十八     日
~B1民事第二庭審判長法  官  童有德
~B2                法  官  黃永泉
~B3                法  官  蔡秉宸
右為正本係照原本作成。
不得抗告。
~B                書記官  蕭玉真
中      華      民      國    九十二    年     十一     月     十九     日
                                                                        Ｂ


司法院資訊處製作；財團法人民間司法改革基金會備份。
